【裁判字號】    92,自,29
【裁判日期】    921118
【裁判案由】    詐欺等
【裁判全文】
臺灣花蓮地方法院刑事判決                            九十二年度自字第二九號
    自  訴  人  甲○○
    被      告  乙○○
右列被告等因詐欺等案件，經自訴人提起自訴，本院判決如左：
    主  文
乙○○無罪。
    理  由
一、自訴意旨略以：被告乙○○於民國九十一年間，基於為自己不法所有之意圖，以
    其經營漂流木一批為由邀自訴人甲○○投資，致自訴人前後出資新臺幣 (下同)
    六十一萬元，被告除簽發票面金額分別為三十五萬元及十萬元之本票二紙予自訴
    人作為利益外，尚交付由羽鋮有限公司所簽發面額七十萬元之支票一紙予自訴人
    ，其中九萬元作為利息，惟本票分別於九十一年十二月一日及九十二年四月二十
    四日到期，自訴人向被告提示未獲兌現，嗣支票於九十二年六月十五日到期經提
    示，亦未獲兌現，因認被告涉犯刑法第三百三十五條第一項之侵占罪嫌及第三百
    三十九條第一項之詐欺取財罪嫌等語。
二、按犯罪事實應依證據認定之，無證據不得認定其犯罪事實。又不能證明被告犯罪
    者，應諭知無罪之判決，刑事訴訟法第一百五十四條第二項、第三百零一條第一
    項分別定有明文。而認定犯罪事實所憑之證據，無論直接或間接證據，其為訴訟
    上之證明，須於通常一般之人均不致有所懷疑，而得確信其為真實之程度者，始
    得據為有罪之認定，倘其證明尚未達到此一程度，而有合理之懷疑存在時，事實
    審法院自無從為有罪之確信，最高法院七十六年臺上字第四九八六號判例參照。
三、自訴人認被告涉犯上述侵占及詐欺取財罪嫌，無非係以被告將系爭漂流木賣掉時
    未告知自訴人，及被告所交付自訴人之本票及支票，到期後均未獲兌現等為其主
    要論據。訊據被告堅詞否認有何侵占或詐欺取財之犯行，辯稱：九十一年間我因
    為要賣一批漂流木，邀自訴人投資三十五萬元，有簽三十五萬元的本票給自訴人
    ，後來我把賣漂流木的錢拿去投資杉木林，再轉賣給別人，總共有四百多萬的獲
    利，但因為我是和別人合夥，所以只有分得一百二十萬元，對方開了二張票面金
    額分別為七十萬元及五十萬元的支票給我，我將七十萬元的票交給自訴人，自己
    則留有一張五十萬元的票，五十萬元的票在九十二年六月一日先到期，但跳票，
    我去追討，但對方已經跑掉了，所以自訴人當然也拿不到那七十萬元的票款；至
    於另一張十萬元的本票，是我在九十二年四月間向自訴人借十萬元去投資石礦時
    開給自訴人的，我後來陸陸續續有向自訴人借錢，但總額應該沒有到六十一萬元
    這麼多等語。
四、經查，自訴人於本院審理時自承：因為被告有一批漂流木要賣，邀我投資，我有
    看到那些漂流木，所以我投資三十五萬元，被告開了一張三十五萬元的本票給我
    ，後來被告以在東河挖藍寶石，缺乏資金為由，向我陸續周轉二十六萬元，被告
    有簽發一張十萬元的本票給我，但其他部分沒有憑據。我有聽被告說他買了幾百
    甲的杉木林。後來，我在漂流木未賣掉之前，因為需要用錢，一直向被告追討，
    被告才拿投資杉木林，人家開給他的一張七十萬元支票給我，那張票是二個月後
    才到期，如果七十萬元的票兌現，我就不能再分漂流木賣掉後所賺的錢，而四十
    五萬元的本票金額則是算在七十萬元的支票內等語(本院卷第十四、二五、三四
    、三五頁），是被告向自訴人借款當時，確實擁有一批漂流木待價而沽，自訴人
    因此投資三十五萬元，並取得被告所簽發面額三十五萬元之本票一紙，另因被告
    欲開發藍寶石礦，自訴人亦陸續借款予被告，並持有被告所簽發面額十萬元之本
    票一紙，是自訴人借款予被告當時，即知悉被告係用以投資漂流木及開採藍寶石
    礦，而投資事業本有商業風險，被告並未施用詐術，自訴人亦非因陷於錯誤始交
    付金錢予被告。嗣自訴人雖自被告處取得一張七十萬元之支票，惟其乃因自訴人
    亟需用錢，不斷向被告催討，被告始交付自訴人一張因投資杉木林所獲得第三人
    羽鋮有限公司簽發之七十萬元未到期之支票，而該七十萬元之支票倘經提示兌現
    ，自訴人就該漂流木所賣得之利潤即無朋分之權利，其對被告四十五萬元之本票
    債權亦隨之消滅，今該支票於二個月後到期未獲兌現，自訴人對被告之債權即未
    消滅，其自可循民事途徑向被告求償，而雙方並已就此債務糾紛達成和解，有卷
    附和解書一紙可稽，因而尚不得以被告賣掉漂流木時未告知自訴人，即謂被告有
    為自己不法所有之意圖，或因第三人羽鋮有限公司退票使自訴人之債權未獲清償
    ，而謂被告有侵占或詐欺取財之行為。綜上，自訴人所舉之證據，尚不足以證明
    被告確有侵占或詐欺取財之犯行。此外，亦查無其他積極證據，足認被告確有自
    訴人所指之犯行。揆諸首揭說明，不能證明被告犯罪，依法應諭知無罪之判決。
據上論斷，應依刑事訴訟法第三百四十三條、第三百零一條第一項前段，判決如主文
。
中      華      民      國      九十二    年      十一    月    十八    日
                                臺灣花蓮地方法院刑事庭
                                    審判長法官  黃麗生
                                          法官  陳世博
                                          法官  蘇姵文
右正本證明與原本無異。
如對本判決不服，應於送達後十日內，向本院提出上訴狀。（應抄附繕本）
                                          法院書記官
中      華      民      國      九十二    年      十一    月    十九    日


司法院資訊處製作；財團法人民間司法改革基金會備份。
